臺灣高等法院臺南分院刑事判決
　　　　　　　　　　　　　　　　93年度上訴字第1081號　Ａ
上　訴　人
即　被　告　甲○○
上列上訴人因偽造文書案件，不服臺灣雲林地方法院九十三年度
訴字第一五八號中華民國九十三年十一月十五日第一審判決（起
訴案號：臺灣雲林地方法院檢察署九十二年度偵字第一七四九號
），提起上訴，本院判決如下：
    主  文
上訴駁回。
    事  實
一、緣甲○○為王熙懿之妹，王瑜萍與王熙懿則為男女朋友。甲
    ○○自民國八十六年十月起至八十八年一月間止，受聘僱於
    雲林縣西螺鎮公所擔任該鎮鎮立托兒所之舞蹈老師，有領取
    薪資所得，為納稅義務人，竟基於逃漏稅捐之概括犯意，明
    知王瑜萍並未在該鎮立托兒所協助舞蹈教學，卻向王瑜萍借
    用個人資料，連續將王瑜萍之個人資料及印章提供予不知情
    之雲林縣西螺鎮立托兒所出納江鳳珠，由江鳳珠在雲林縣西
    螺鎮公所僱用臨時工工資印領清冊上，製作王瑜萍於八十六
    年度領取薪資共新臺幣（下同）三萬元、於八十七年度領取
    薪資共十萬八千元、於八十八年度領取薪資一萬二千元，但
    上開薪資則實際由甲○○領取，以此減少自己所得之不正當
    方式，於八十七年三月十一日由其不知情之配偶陳忠湧申報
    八十六年度綜合所得稅，而逃漏應繳納之所得稅共一千八百
    元；另於八十八年三月三十一日再由其配偶陳忠湧申報八十
    七年度綜合所得稅，而逃漏應繳納之所得稅共六千四百八十
    元；至於八十八年度則因綜合所得未達課稅標準而未逃漏所
    得稅。嗣因財政部臺灣省南區國稅局寄發「綜合所得稅核定
    通知書八十七年度未申報核定」予王瑜萍，通知必須補繳所
    得稅，經王瑜萍提出檢舉，始循線查悉上情。
二、案經王瑜萍向財政部臺灣省南區國稅局岡山稽徵所提出檢舉
    ，由該稽徵所函請臺灣雲林地方法院檢察署檢察官偵查起訴
    。
    理  由
一、前揭事實，業據被告甲○○於偵查及原審審理中坦承不諱，
    核與告訴人王瑜萍指訴、證人江鳳珠之證述情節相符，並有
    雲林縣西螺鎮公所八十六年十至十二月份、八十七年一月份
    、三至七月份、九至十二月份、八十八年一月份等僱用臨時
    工工資印領清冊共十四紙；告訴人王瑜萍之八十七年度各類
    所得扣繳暨免扣繳憑單、「綜合所得稅核定通知書八十七年
    度未申報核定」、財政部臺灣省南區國稅局八十八年度綜合
    所得稅各類所得資料清單、告訴人及其父親王萬枝之財政部
    臺灣省南區國稅局綜合所得稅核定通知書八十六年度未申報
    核定、八十七年度未申報核、八十八年未申報核定；及被告
    甲○○於八十六年度、八十七年度及八十八年度之綜合所得
    稅結算申報書及核定通知書附卷可稽；被告甲○○雖辯稱：
    八十六年間，因被告哥哥之女友王瑜萍並無工作，乃基於善
    意，同意由告訴人王瑜萍擔任協助舞蹈教學之工作，並給予
    津貼，而告訴人王瑜萍確有協助被告舞蹈教學云云。惟查：
    據告訴人於偵查中證稱：「我不曾在西螺鎮立托兒所任職過
    （見雲林地檢署九十一年度他字第四七六號卷第十八頁背面
    、第五五頁）」，又於原審具結證稱：「（問：曾經去過被
    告的舞蹈班上班嗎？）從來沒有」，「（問：有和甲○○去
    西螺鎮立托兒所上過舞蹈課嗎？）沒有」，「（問：當時為
    何會同意給被告報稅？）人情壓力」，「（問：他們有沒有
    告訴你要報什麼稅？）沒有」（均見原審卷第一一六頁背面
    、第一一八頁）。證人江鳳珠於警訊稱：「剛開始王瑜萍有
    與甲○○一起來，我見過一面（見雲林地檢署九十一年度他
    字第四七六號卷第五九頁）」，則證人江鳳珠之證詞尚不能
    證明告訴人王瑜萍確有協助被告甲○○舞蹈教學之事實，其
    證詞自不能為有利被告之認定。又被告甲○○於九十一年十
    一月十六日檢察官偵查程序中供稱：「王瑜萍沒有在我的舞
    蹈班任職過」、嗣於九十二年三月十二日又供稱：「王瑜萍
    只跟我一起去西螺鎮立托兒所，但並無去教舞蹈」（均見雲
    林地檢署九十一年度他字第四七六號卷第五五頁），亦與告
    訴人王瑜萍及證人江鳳珠所供稱大抵相符，則被告甲○○於
    嗣後改口，否認之前證詞，顯不足採, 被告犯行洵堪認定。
三、核被告所為，以人頭領取薪資之不正當方法逃漏稅捐，其行
    為係犯稅捐稽徵法第四十一條之以不正當方法逃漏稅捐罪。
四、按被告犯罪後，刑法第四十一條業於九十年一月十日修正公
    布施行，得易科罰金之範圍已擴及最重本刑為五年以下有期
    徒刑之罪，並於同年月十二日生效，被告行為後法律既有變
    更，依刑法第二條第一項前段規定，應適用裁判時之法律。
五、原審因予適用稅捐稽徵法第四十一條、刑法第十一條前段、
    第二條第一項前段、第五十六條、第四十一條第一項前段、
    第七十四條、罰金罰鍰提高標準條例第二條，並審酌被告甲
    ○○素行良好，但因一時貪圖節稅，冒用人頭支領薪資，所
    犯非屬嚴重，其所逃漏之金額數目亦不大，但已破壞稅捐稽
    徵制度之公平性，而被告為技術學院畢業，受過高等教育，
    又有正當工作，犯後卻矢口否認犯行，量處有期徒刑四月，
    並諭知易科罰金折算標準及宣告緩刑二年，本院核其認事用
    法俱無不合，量刑亦稱妥適，被告上訴意旨否認犯罪，空言
    指摘原判決不當，並無可取，為無理由，應予駁回。
六、(一)公訴意旨另稱：被告為減少其所得申報，竟乘告訴人曾在
    被告之父親所經營之雲林重機械公司任職會計，留下印章及
    國民
    續提供予不知情之江鳳珠在八十六年度、八十七年度及八十
    八年度雲林縣西螺鎮公所僱用臨時工工資印領清冊共十四紙
    ，盜蓋告訴人之印文支領薪資，並於八十八年度以此不正當
    方法逃漏稅捐，足生損害於告訴人之所得申報及稅捐稽徵機
    關對於稅捐稽徵之正確性，因認被告涉有刑法第二百十六條
    、第二百十條之行使偽造私文書罪及就八十八年度收入部分
    亦犯稅捐稽徵法第四十一條以不正方法逃漏稅捐罪等罪嫌云
    云。
  (二)被告辯稱：提供王瑜萍的印章蓋用在雲林縣西螺鎮公所僱用
    臨時工工資印領清冊上，是經過王瑜萍的同意，且王瑜萍確
    實有協助被告舞蹈教學等語。
  (三)查：1.告訴人王瑜萍於九十一年七月二十三日檢察官偵查中
    固證稱：我於八十六年度就被偷報過稅，甲○○是雲林重機
    械公司老闆之女，我在其公司作會計，不到一個月就離職，
    我懷疑他盜用我的資料云云（見雲林地檢署九十一年度他字
    第四七六號卷第十八頁背面）。惟其於九十二年五月六日檢
    察官偵查中則證稱：我第一年有同意（八十六年）甲○○拿
    還是拿去報，我有打電話給王熙懿及甲○○之先生陳忠湧，
    是在八十八年收到八十七年度之稅單時就打給他們的等語（
    見雲林地檢署九十二年度偵字第一七四九號卷第七頁）。嗣
    於原審審理時亦具結證稱：「（問：以前有沒有同意過被告
    拿
    有當面向甲○○說你要取消？）沒有當面，但是我有曾經打
    電話給她，請他不要這樣做」、「（問：打電話給誰？）甲
    ○○」、「（問：你有向他本人說過？）是的，我還有打電
    話給他先生」．．．「（問：何時拿
    稅？）在他們公司的時候」、「（問：是你親手交給被告的
    嗎？）不是，我放在他爸爸的辦公桌上，我印象很深，之後
    我離開公司之後，我有把他帶走，但是他和她哥哥有開車到
    我家，敲門說要拿資料給他，說我不會有任何的責任，不然
    情況會很慘。但是之後我卻要負擔稅金」．．．「（問：他
    們為何要去高雄？）我離職的時候我已經拿走了，我那些事
    情我都不懂，他們自己來我家找我，說這樣會很嚴重」、「
    （問：他去你們家的時候說什麼？）他說如果我不幫他的話
    ，我的
    ，他會因此吃上官司」、「（問：所以你一次給三人的身分
    證資料？）是的，在那邊晚上抄三個
    （問：影本給他們？）我是給他字號」．．．「（問：依你
    說法，你有同意別人報稅，為何出來檢舉？）我根本不懂，
    稅捐處說我要出來檢舉，不然我要繳稅，但是被告不願意幫
    我繳納」、「（問：你剛剛說你同意他報稅，是何年度？）
    第一年度，但是是哪一年我忘記了」、「（問：是你去他父
    親那邊工作的那年嗎？）是的」、「（問：你說事後有向他
    說不要再拿我的
    不會再報，但是我還是有收到補稅單」、「（問：你是不是
    在八十九年打電話給他的哥哥，叫他不要再報稅？）我在收
    到第二張補稅單的時候打電話給他哥哥說的」．．．「（問
    ：你剛剛說只收到壹張，為何又說收到第二張的時候打電話
    給被告的哥哥，到底是收到幾張？）第一張是我爸爸的，第
    二張是我的」、「（問：提示九十一年他字第四七六號第六
    頁、第十頁，你所謂的第二章是核定通知書還是扣繳憑單？
    你的那壹張是哪壹張？）核定通知書」．．．「（問：當時
    為何會同意給被告報稅？）人情壓力」．．．「（問：根據
    你的說法，你的意思是說你第一次打電話告訴他說不要拿你
    的
    的嗎？）我有一年在台南上班沒有在家，我爸爸接到之後沒
    有告訴我，隔了一年，我收到稅單之後，我爸爸才告訴我他
    之前也有收過」、「（問：你事發過後第一次告訴他們說不
    要再拿你的資料去報稅，是在妳收到那張單子之後？）是的
    。我知道我要繳稅之後才去講的」等語（見原審卷第一一二
    頁背面至一一九頁）。告訴人後來於檢察官偵查及原審審理
    時，都已承認有同意將自己名義借給被告去報稅之情形。
  2.證人王熙懿於偵查中證稱：王瑜萍是我的前女友，她有拿身
    分證給我妹妹甲○○報稅，應該在八十八年或八十九年，王
    瑜萍有打電話給我說不要再報她的稅，我也有轉告甲○○等
    語（見雲林地檢署九十二年度偵字第一七四九號卷第二一頁
    ）。嗣於原審審理時則具結證述：「（問：民國八十六年的
    時候，你和你妹妹到高雄找王瑜萍的經過情形如何？）那時
    候是我妹妹向王瑜萍說要
    下去王瑜萍家向他拿」、「（問：王瑜萍交給你什麼東西？
    ）
    何？）要報稅」．．．「（問：你在偵查中有說到王瑜萍後
    來他有通知你，告訴你轉告你的妹妹，不要再幫他報稅，有
    沒有？）有，我有轉告」、「（問：何時？）八十九年」等
    語。亦證稱告訴人確有同意將其個人證件交予被告申報稅捐
    之情。
  3.由告訴人及證人王熙懿上述有利於被告之證詞，可知告訴人
    確實曾於八十六年間即同意被告以告訴人之名義申報相關稅
    捐，而申報稅捐通常均須有私人印章，以蓋印相關領取薪資
    清冊，因此，縱使告訴人未交付其私章予被告及王熙懿，而
    由被告逕自委請他人刻製，然亦應認為同屬於上開告訴人同
    意被告申報稅捐之授權範圍內。
  4.告訴人王瑜萍雖證稱：後來有叫被告不要再報她的稅等語，
    然依告訴人所稱，其是在收到南區國稅局「綜合所得稅核定
    通知書八十七年度未申報核定」後，才以電話告知被告及其
    先生此事，而依該未申報核定通知書之限繳日期為八十九年
    十月二十八日（見原審卷第三四頁），可推知該通知書應是
    於八十九年間始送達予告訴人，依此推論，告訴人則應於八
    十九年間始以電話通知被告及被告丈夫不要再報她的稅，此
    亦與證人王熙懿上述證詞大致相符，應可採信。而告訴人在
    雲林縣西螺鎮公所領取薪資的資料最晚是到八十八年一月份
    ，則告訴人事後通知被告及被告丈夫後，被告應即未有再使
    用告訴人之名義領取薪資之情形。是本件被告以告訴人名義
    使用在雲林縣西螺鎮公所之工資印領清冊上，尚難認為有逾
    越告訴人之授權，而有偽造私文書之情形。
  5.又稅捐稽徵法第四十一條之逃漏稅捐罪為結果犯，並無處罰
    未遂犯之規定，必納稅義務人使用欺罔或不正當之手段為逃
    漏稅捐之方法，並因而造成逃漏稅捐之結果，始構成犯罪《
    司法院七十三年七月七日（七三）廳刑一字第六○三號函可
    資參照》。本件告訴人並未曾前往雲林縣西螺鎮立托兒所協
    助被告舞蹈教學，或受僱於被告，已如前述，又被告於八十
    八年間，以告訴人之名義領取薪資共一萬二千元，此有上述
    工資印領清冊及告訴人之父王萬枝八十八年度綜合所得稅核
    定通知書在卷可稽，則被告配偶陳忠湧於八十八年間即減少
    實質所得一萬二千元之申報，而依被告配偶陳忠湧於八十八
    年度核定之所得總額為三十五萬五千六百六十四元，扣除全
    部免稅額、一般扣除額、薪資扣除額後，尚為負四萬五千三
    百三十六元，則即使加上一萬二千元之所得，亦仍未達課徵
    所得稅之標準，是於八十八年度，被告並無逃漏稅捐之結果
    ，即不構成稅捐稽徵法第四十一條之逃漏稅捐罪。（計算式
    ：000000－000000－00000－000000＝－45336）
  (五)綜上所述，此部分公訴人所起訴之事實，依檢察官提出之證
    據，尚無法使原審形成被告有罪之心證，依據上開法律規定
    及判例要旨，本於無罪推定原則，原應為被告無罪之諭知。
    然此部分被告之公訴事實，雖無法認定被告犯罪，但檢察官
    所起訴之此部分行使偽造私文書及逃漏稅捐行為，與上述原
    審認為有罪之以不正當方法逃漏稅捐犯行間，具有想像競合
    犯或連續犯之裁判上一罪關係，則根據審判不可分原則，此
    部分不另為無罪之諭知，併予敘明。
七、被告甲○○經合法傳喚，無正當理由不到庭，依刑事訴訟法
    第三百七十一條規定，爰不待其陳述，逕為一造辯論判決。
據上論結，應依刑事訴訟法第三百六十八條、第三百七十一條，
判決如主文。
本案經檢察官吳萃芳到庭執行職務。
中　　華　　民　　國　　94　　年　　4 　　月　　6 　　日
                  刑事第三庭    審判長法　官　陳義仲
                                      法　官　宋明蒼
                                      法　官　楊子莊
以上正本證明與原本無異。
如不服本判決，應於收受送達後十日內向本院提出上訴書狀。其
未敘述上訴理由者並得於提起上訴後十日內向本院補提理由書狀
（均須按他造當事人之人數附繕本）「切勿逕送上級法院」。
　　　　　　　　　　　　　　　　　　　書記官　王全龍
中　　華　　民　　國　　94　　年　　4 　　月　　11　　日
附錄法條：
稅捐徵稽法第四十一條：
納稅義務人以詐術或其他不正當方法逃漏稅捐者，處五年以下有
期徒刑、拘役或科或併科新臺幣六萬元以下罰金。
